【裁判字號】    95,台上,989
【裁判日期】    950512
【裁判案由】    損害賠償
【裁判全文】
最高法院民事裁定              九十五年度台上字第九八九號
    上  訴  人  甲○○
    訴訟代理人  楊昌禧律師
    被 上訴 人  乙○○
                丙○○
                丁○○
                戊○○
                己○○
                        之3號.
                庚○○
                辛○○
                壬○○
                癸○○
                子○○
                丑○○
                寅○○
                卯○○
                        號
                辰○○
                        之3號.
                巳○○
                午○○
上列當事人間請求損害賠償事件，上訴人對於中華民國九十四年
十一月二十三日台灣高等法院高雄分院第二審判決（九十二年度
重上字第一○○號），提起上訴，本院裁定如下：
    主  文
上訴駁回。
第三審訴訟費用由上訴人負擔。
    理  由
按上訴第三審法院，非以原判決違背法令為理由，不得為之。又
提起上訴，上訴狀內應記載上訴理由，其以民事訴訟法第四百六
十九條所定事由提起第三審上訴者，應於上訴狀內表明：原判決
所違背之法令及其具體內容，暨依訴訟資料合於該違背法令之具
體事實。其依同法第四百六十九條之一規定提起上訴者，並應具
體敘述為從事法之續造、確保裁判之一致性或其他所涉及之法律
見解具有原則上重要性之理由。同法第四百六十七條、第四百七
十條第二項分別定有明文。而依同法第四百六十八條規定，判決
不適用法規或適用不當者，為違背法令；依同法第四百六十九條
規定，判決有該條所列各款情形之一者，為當然違背法令。是當
事人提起第三審上訴，如合併以同法第四百六十九條及第四百六
十九條之一之事由為上訴理由時，其上訴狀或理由書應表明該判
決所違背之法令條項，或有關判例、解釋字號，或成文法以外之
習慣或法理等及其具體內容，暨係依何訴訟資料合於該違背法令
之具體事實，並具體敘述為從事法之續造、確保裁判之一致性或
其他所涉及之法律見解具有原則上重要性之理由。如未依上述方
法表明，或其所表明者與上開法條規定不合時，即難認為已合法
表明上訴理由，其上訴自非合法。本件上訴人對於原判決提起第
三審上訴，雖以該判決違背法令為由，惟核其上訴理由狀所載內
容，係就原審取捨證據、認定事實及解釋契約之職權行使所論斷
：依系爭協議書之內容觀之，上訴人既無法舉證證明其與鄭福淇
間已就買賣標的物及價金互相同意，則上訴人主張系爭協議書之
性質即係買賣契約云云，即屬無據。且上訴人係蓄意以文義不明
之協議書，致鄭福淇陷於錯誤，誤以為係共有人要建屋須辦理共
有土地之繼承分割登記，而簽立協議書，並提供印鑑證明等資料
供上訴人使用，迨鄭福淇因分割而應得之系爭土地移轉登記與上
訴人所指定登記之第三人石宏文名下，再設定地上權及抵押權予
訴外人林文豹、彰化銀行及王啟東等人，則上訴人對鄭福淇確有
詐欺之不法行為等情，堪以認定。又上訴人確係因上開詐欺鄭福
淇之行為而遭台灣高等法院高雄分院八十八年度上易字第九六二
號刑事判決，認定上訴人確有詐欺犯行，而科處上訴人有期徒刑
一年四月確定之事實，亦經調閱上開刑事案卷查明屬實。又系爭
土地業經委請華聲企業發展鑑定顧問有限公司鑑價高達新台幣（
下同）一千零三十萬五千九百十九元，惟被上訴人係主張以系爭
土地於起訴時之公告現值即六百四十萬五千元（915×7,000＝6,
405,000 ）為本件請求賠償損害之金額，則揆諸最高法院八十一
年度台上字第二九六一號判決意旨，堪認被上訴人以系爭土地於
本件起訴時之公告現值即六百四十萬五千元為計算金錢賠償之標
準，洵屬有據。另查，縱令上訴人辦理系爭土地之繼承分割登記
時，曾支付相關稅捐、繼承登記費及補償占用人之遷移費共五百
八十一萬七千零五十三元，惟上開上訴人應負賠償之六百四十萬
五千元債務係上訴人故意詐欺鄭福淇之侵權行為而負擔之債，依
法上訴人自不得主張抵銷。是上訴人上開抵銷之抗辯，亦屬無據
。從而，被上訴人本於侵權行為之法律關係，請求上訴人應給付
被上訴人六百四十萬五千元本息，為無理由，不能准許等情，指
摘其為不當，並就原審已論斷者，泛言謂為違法，而非表明該判
決所違背之法令及其具體內容，暨依訴訟資料合於該違背法令之
具體事實，更未具體敘述為從事法之續造、確保裁判之一致性或
其他所涉及之法律見解具有原則上重要性之理由，難認其已合法
表明上訴理由。依首揭說明，應認其上訴為不合法。
據上論結，本件上訴為不合法。依民事訴訟法第四百八十一條、
第四百四十四條第一項、第九十五條、第七十八條，裁定如主文
。
中    華    民    國  九十五  年    五    月   十二   日
                      最高法院民事第八庭
                          審判長法官  朱  建  男
                                法官  顏  南  全
                                法官  許  澍  林
                                法官  鄭  傑  夫
                                法官  蘇  清  恭
      本件正本證明與原本無異
                                      書  記  官
中    華    民    國  九十五  年    五    月  二十三  日
                                                      Ｋ


司法院資訊處製作；財團法人民間司法改革基金會備份。
